ACORDAO-COMPLETO-2366454

ACÓRDÃO DE RELAÇÃO

ACÓRDÃO DE RELAÇÃO 1981/2019 ATA 31/2019 - PLENÁRIO

Acórdão 1981/2019-TCU-Plenário
	VISTOS e relacionados estes autos de Representação autuada pela então Secex-RS lastreada em documentação remetida pelas advogadas Luciane Araújo do Nascimento (OAB-RS 27.338) e Carina Flores de Carvalho (OAB-RS 81.039) , então empregadas do Conselho Regional de Administração do Rio Grande do Sul – CRA-RS, para que fossem “apuradas eventuais irregularidades ocorridas na extinção do Setor Jurídico da Autarquia [CRA-RS], nas demissões realizadas, bem como na contratação sem licitação dos serviços jurídicos substitutivos” (peça 1, p. 1) ;
	Considerando que, quanto à extinção do setor jurídico do CRA-RS, nos termos da análise levada a efeito pela unidade técnica (peça 18, p.5) , não se constatou qualquer ilegalidade ou irregularidade, dado que aquele setor não está previsto na estrutura organizacional do conselho constante da Lei 4.769/1965 ou do Decreto 61.934/1967, situando-se na esfera de discricionariedade administrativa;
	Considerando, no tocante à demissão das integrantes do departamento jurídico do CRA-RS, que todas as quatro empregadas demitidas foram admitidas sem concurso público, das quais três foram admitidas para exercerem cargos em comissão (peça 3, p. 28-31; peça 1, p. 49 a 59) , situando-se, portanto, na esfera discricionária do Conselho e indicando a ausência de interesse público que justifique a atuação desta Corte;
	Considerando que a contratação dos serviços advocatícios mediante inexigibilidade de licitação – objeto da Representação – resultou na realização de audiência da Conselheira Presidente do CRA-RS, Sra. Claudia de Souza Pereira Abreu (peça 21) ;
	Considerando que os serviços contratados consistiram na confecção de parecer jurídico relacionado justamente à extinção do setor jurídico e à demissão do pessoal;
	Considerando que a jurisprudência exige a presença cumulativa de três requisitos: serviço técnico especializado, entre os mencionados no art. 13 da Lei 8.666/1993, natureza singular do serviço e notória especialização do contratado (a exemplo da Súmula TCU 252) ;
	Considerando que os referidos serviços constam do art. 13 da referida lei, que foram prestados por profissional com notória especialização (peça 13, p. 14) , mas há indícios de ausência de singularidade do objeto contratado;
	Considerando a existência de discussões, ainda não concluídas, no âmbito do Supremo Tribunal Federal, quanto à constitucionalidade da regra constante do inciso II do artigo 25 da Lei 8.666/93, a exemplo dos Recurso extraordinários nos 656558 e 610523 e da Ação Declaratória de Constitucionalidade nº 45;
	Considerando, também, a materialidade envolvida (contrato no valor total de R$ 18.000,00 – peça 13, p. 35) , montante próximo do atual limite para dispensa de licitação por diminuto valor (R$ 17.600,00 - Lei 8.666/1993, art. 24, II c/c Decreto 9.412/2018) , bem como a ausência de indícios de dano ao erário;
	Considerando que os serviços contratados em substituição ao departamento jurídico próprio da Autarquia se derem mediante procedimento licitatório (Pregão Eletrônico 9/2018) ;
	Considerando, ainda, que a inexigibilidade de licitação em epígrafe deixou de ser publicada, por meio de extrato, no Diário Oficial da União;
	Considerando os pareceres uníssonos nos autos (peças 27-29) ,

	Os Ministros do Tribunal de Contas da União, reunidos em Sessão de Plenário, quanto ao processo a seguir relacionado, com fundamento nos arts. 15, inciso I, alínea “p”, 143, inciso V, alínea “a”, 234 e 235, todos do Regimento Interno, ACORDAM, por unanimidade, em:
	a) conhecer da representação, satisfeitos os requisitos de admissibilidade constantes no art. 113, § 1º, da Lei 8.666/1993, c/c os arts. 235 e 237, VII, do Regimento Interno deste Tribunal, e no art. 103, § 1º, da Resolução - TCU 259/2014, para, no mérito, considerá-la parcialmente procedente; 
	b) rejeitar as razões de justificativa apresentadas por Claudia de Souza Pereira Abreu, deixando, excepcionalmente, de aplicar a multa cominada no art. 58 da Lei 8.443/1992;
	c)	dar ciência ao Conselho Regional de Administração do Rio Grande do Sul – CRA/RS, com fundamento no art. 7º da Resolução-TCU 265/2014, sobre as seguintes irregularidades identificadas no âmbito do contrato celebrado com a Felten Advogados Associados, em 15/1/2018, para que sejam adotadas medidas internas com vistas à prevenção de outras ocorrências semelhantes:
	c.1) a contratação direta de serviços advocatícios fundamentada no art. 25, inciso II, da Lei 8.666/1993, sem a prévia demonstração, de forma suficientemente justificada, da presença simultânea de três requisitos necessários, a saber: tratar-se de serviço técnico especializado entre os mencionados no art. 13 da referida lei, ter o serviço natureza singular e ser comprovável a notória especialização do contratado, contraria o referido dispositivo legal, consoante entendimento consolidado deste Tribunal (Súmulas TCU 39 e 252) ; e
	c.2) a ausência de publicação dos extratos dos contratos celebrados, inclusive aqueles decorrentes de inexigibilidade de licitação, além de afrontar o princípio basilar da publicidade, caracteriza descumprimento ao disposto no art. 3º, art. 26 e parágrafo único do art. 61 da Lei 8.666/1993.
	d) encaminhar-se cópia desta deliberação ao Conselho Regional de Administração do Rio Grande do Sul – CRA-RS, à Sra. Claudia de Souza Pereira Abreu e às representantes; e 
	e) arquivar os presentes autos, nos termos art. 169, V, do Regimento Interno deste Tribunal.
1. Processo TC-Processo 020.033/2018-4 (REPRESENTAÇÃO) 
	1.1. Apensos: Processo 034.246/2018-5 (SOLICITAÇÃO) 
	1.2. Órgão/Entidade: Conselho Regional de Administração do Rio Grande do Sul
	1.3. Relator: Ministro-Substituto Augusto Sherman Cavalcanti
	1.4. Representante do Ministério Público: não atuou
	1.5. Unidade Técnica: Secretaria de Controle Externo de Aquisições Logísticas (Selog) .
	1.6. Representação legal: não há.

AUGUSTO SHERMAN

não há.

Não atuou

REPRESENTAÇÃO (REPR)

Secretaria de Controle Externo de Aquisições Logísticas (Selog).